【裁判字號】    90,訴,910
【裁判日期】    901203
【裁判案由】    違反台灣地區與大陸地區人民關係條例等
【裁判全文】
臺灣臺南地方法院刑事判決                            九十年度訴字第九一號
    公  訴  人  台灣台南地方法院檢察署檢察官
    被      告  丙○○
                乙○○
                蔡秀苑
右列被告等因違反台灣地區與大陸地區人民關係條例等案件，經檢察官提起公訴
（八十九年度偵字第一０四一三號），本院判決如左：
    主  文
丙○○共同連續違反不得使大陸地區人民非法進入台灣地區之規定，處有期徒刑陸月
，如易科罰金，以參佰元折算壹日。
乙○○共同違反不得使大陸地區人民非法進入台灣地區之規定，未遂，處有期徒刑肆
月，如易科罰金，以參佰元折算壹日。
甲○○共同違反不得使大陸地區人民非法進入台灣地區之規定，處有期徒刑伍月，如
易科罰金，以參佰元折算壹日。
    事  實
一、丙○○明知仲介大陸人士與台灣人士假結婚，使大陸人士入境台灣打工可得佣金
    約人民幣五萬元，另假結婚人頭可得新台幣（以下同）十一萬元，竟貪圖不法之
    佣金，連續仲介乙○○、甲○○二人為假結婚人頭，旋丙○○即與乙○○、甲○○基於共同之概括犯意聯絡，由丙○○分別陪同乙○○、甲○○，先後於八十八
    年八月五日及八十九年一月初至大陸地區，由乙○○、甲○○分別充當人頭，與
    大陸地區人民辦理假結婚。其方式為：丙○○在台灣地區覓得假結婚人頭後，即
    由丙○○將前開人頭帶往法院辦理單身證明及相關戶籍申請手續等文件，文件齊
    全後，即將台灣人頭帶往大陸，各與大陸地區人士施宏香、翁武鐵會合（大陸地
    區人民施宏香、翁武鐵部分均另由台灣台南地方法院檢察署通緝中），共同至施
    宏香、翁武鐵戶籍所在地民政局及公證處辦理假結婚之相關手續，其等明知相互
    間婚姻係欠缺結婚合意而為無效之婚姻，仍至上開大陸地區人民戶籍所在地人民
    政府民政廳（局）婚姻登記處辦理結婚，以取得該地公證處做成之結婚登記證明
    等文件，俟手續完備並取得相關證明文件後返台，再持大陸人民身分證、婚姻證
    明書等相關文件至乙○○、甲○○戶籍所在地之戶政事務所辦理結婚登記，即填
    具內容不實之「結婚登記申請書」，申請登記施宏香、翁武鐵大陸地區人民為乙○○、甲○○之配偶，使不知情之該管戶政人員，將此不實之結婚登記事實登載
    於其職務上所掌管之公文書即戶籍登記簿上，乙○○、甲○○再將已結婚登記等
    文件送至內政部警政署入出境管理局（下稱入出境管理局），並由甲○○委由丙○○填具「大陸人民進入台灣地區旅行證申請書、保證書、委託書」，乙○○則
    自行填具上開「大陸人民進入台灣地區旅行證申請書」等入出境管理局文件，致
    不知情之該管公務員不知有偽，而於上開旅行證申請書之公文書上記載「大陸來
    台探病奔喪證」等不實事項，足以生損害於戶政機關對於戶政資料管理及入出境
    管理局對於入出境管理之正確性。入出境管理局核准施宏香、翁武鐵入境後，由
    乙○○、甲○○將大陸人民施宏香、翁武鐵進入台灣地區旅行證寄至大陸交給施
    宏香、翁武鐵，翁武鐵接獲核准來台探親之文件後，約定入境時間，由甲○○於
    八十九年三月八日前往機場接機（而施宏香則未入境），將翁武鐵帶往甲○○戶
    籍所在地派出所辦理暫住人口登記，使不知情之該管警員，簽註「關係：夫妻」
    、「暫住事由：探親」等不實之事項於「入境人口申報流動人口登記聯單」、「
    戶卡片」及「暫住人口戶卡片」上，足以生損害於戶政事務所及警察機關對戶政
    資料管理之正確性。丙○○、甲○○以此種非法手段使大陸地區人民進入台灣地
    區，手續完成後，施宏香、翁武鐵每人即需付清人民幣約五萬元予丙○○，而翁
    武鐵入境後並未與甲○○履行同居義務，即自行四散打工賺錢，從事與來台目的
    不符之活動或工作。嗣乙○○因向入出境管理局代申請施宏香入境來台時，經入
    出境管理局查核施宏香之相關資料發現有異，乃函請台南市警察局調查而發現上
    情，施宏香因而未獲准入境台灣。
二、案經臺南市警察局報告台灣台南地方法院檢察署檢察官偵查起訴。
    理  由
一、被告乙○○部分：
    訊據被告乙○○矢口否認有上揭偽造文書及使大陸地區人民非法入境之犯行，辯
    稱：伊與施宏香係真結婚，往返機票係伊請丙○○先代墊，伊嗣後有返還丙○○
    ，因警方告知伊施宏香有偷渡、偽造文書等前科資料，伊想施宏香背景如此複雜
    ，為不讓施宏香入境台灣，始坦承與施宏香係假結婚，警訊所言全係警方誘導訊
    問云云。然查：案外人蔡秀賢於警訊時陳稱：被告乙○○與其一同前往大陸旅遊
    ，「順便」相親等語（詳警卷），顯與被告乙○○於偵查中所稱：先前已與大陸
    人士施宏香書信往來半年，並曾一度在電話中吵架，將半年往來之書信全部燒掉
    而無法提供作為證據」等語（詳偵卷第三十七頁）有所矛盾。另被告乙○○於警
    訊中就如何與施宏香假結婚之時間、地點、無庸履行夫妻同居義務等細節、獲取
    利益之款項等均供述甚詳，顯非一自稱「對大陸人民假結婚真打工手法一無所知
    」，且未曾經歷其事之人所能為之陳述。又被告乙○○於本院調查、審理中復自
    承：警訊筆錄係出於自由意志之供述，員警並無刑求或以不正方法取供訊問之情
    形等語（詳本院九十年十一月十二日訊問筆錄），被告乙○○為了阻止施宏香入
    境來台，遂大費周章杜撰假結婚之情節、事實，顯與常情有違，而殊難想像。且
    觀諸被告乙○○與被告丙○○係姑姪情誼，關係匪淺，復無仇隙怨恨，若非被告
    乙○○確有經由被告丙○○之介紹而與大陸人士施宏香假結婚，被告乙○○啟會
    甘冒誣告罪嫌誣指被告丙○○之理，足徵被告乙○○於警訊中所陳應屬事實。復
    參以婚姻之事並非兒戲，自當謹慎從事，其與施宏香在大陸相處不久，相見數日
    ，即草草辦理結婚，既未宴客，又無婚禮，更未同居，更令人啟疑！足見被告乙○○所辯應是事後卸責之詞。此外，復有大陸地區人民即施宏香之大陸地區人民
    進入台灣地區旅行證申請書、戶籍謄本各一份在卷可稽，本件事證明確，被告乙○○偽造文書及使大陸地區人民非法入境之犯行，應堪認定。
二、被告甲○○部分：
    訊據被告甲○○矢口否認有何上揭偽造文書及使大陸地區人民非法入境之犯行，
    辯稱：伊與翁武鐵係真結婚，伊與翁武鐵認識是經由一綽號「安琪」之女子介紹
    ，並非丙○○介紹云云。然查：被告甲○○於警訊中先供稱伊與大陸人士翁武鐵
    書信往來半年，沒有聘金，且未公開宴客等語（詳警卷），並於警員詢問是否與
    翁武鐵發生性關係時，被告甲○○拒絕回答該問題，嗣於檢察官偵訊時陳稱：去
    大陸後才與翁武鐵認識等語（詳偵卷第十七頁背面），復於本院調查時供述：「
    我從沒有跟他（即翁武鐵）寫過信，‧‧，我們在當地有宴客」等語（詳本院九
    十年八月十六日訊問筆錄），被告甲○○先後供述不一，顯有可疑。且被告甲○○於偵查及本院調查中均自承：伊不知道翁武鐵父母叫何名字，因沒有常打電話
    至大陸予翁武鐵，所以不記得翁武鐵之電話，但有抄錄下來，放在家裡，翁武鐵
    入境台灣之後兩個月，渠等才發生性關係，因前兩個月他都住在伊隔壁房間，因
    為不是很熟，所以沒有同房等語（詳偵卷第十八頁背面、本院九十年八月三十日
    及同年八月十六日訊問筆錄），則綜觀被告甲○○於警訊、偵審中所述其與翁武
    鐵相處之情形，倘被告甲○○與翁武鐵確為新婚夫妻，如此之相處關係，顯有違
    常情。足見被告甲○○所辯應是事後卸責之詞。此外，復有大陸地區人民即翁武
    鐵之大陸地區人民進入台灣地區旅行證申請書、中華人民共和國結婚證明書、戶
    籍謄本各一份在卷可稽，本件事證明確，被告甲○○偽造文書及使大陸地區人民
    非法入境之犯行，亦堪認定。
三、被告丙○○部分：
    訊據被告丙○○矢口否認有何右揭偽造文書及使大陸地區人民非法入境之犯行，
    辯稱：伊未介紹翁武鐵與甲○○認識結婚云云；伊確曾介紹施宏香與乙○○認識
    結婚，但施宏香與乙○○係真結婚，伊並未獲取任何介紹費；然查，被告甲○○
    於警訊初訊時即稱：係丙○○介紹伊與大陸人士翁武鐵結婚等語（詳警局初訊筆
    錄），被告甲○○嗣後迭於警局第二次訊問、檢察官偵訊時及本院調查、審理中
    翻異前詞改稱：係綽號「安琪」之女子介紹伊與翁武鐵認識結婚，伊因對大陸不
    熟，乃委請國中同學丙○○帶伊至大陸等語。然被告甲○○於警訊及本院調查中
    供稱：丙○○帶伊至台南地方法院申辦單身證明，係伊委託丙○○填寫旅行證申
    請書，事發後，伊去找丙○○去她說到底是怎麼回事等語（詳警卷、本院九十年
    八月十六日及同年十一月十二日訊問筆錄），則以被告丙○○全程參與被告甲○○與翁武鐵假結婚之申辦程序，足見被告甲○○於警訊初訊時所稱係被告丙○○
    介紹伊與翁武鐵結婚等語屬實，又被告甲○○與翁武鐵係假結婚及被告乙○○於
    係經由被告丙○○之介紹而充當台灣地區與大陸地區人民假結婚之人頭乙節，均
    已論如前。從而，被告丙○○上開所辯，顯係卸責之詞，不足採信。被告丙○○
    與被告乙○○、甲○○間就偽造文書及使大陸地區人民非法入境之犯行，有犯意
    之聯絡及行為之分擔至明，本件事證明確，被告犯行洵堪認定，應依法論科。
四、核被告丙○○與甲○○所為，均係犯刑法第二百十六條、第二百十四條之行使使
    公務員登載不實公文書罪、違反台灣地區與大陸地區人民關係條例第十五條第一
    款使大陸地區人民非法入境，而均犯同法第七十九條第一項使大陸地區人民非法
    進入台灣地區罪。被告乙○○雖已著手於上開犯行之實施，惟大陸人士施宏香並
    未入境，未生犯罪之結果，其犯罪尚屬未遂，核被告乙○○所為係犯刑法第二百
    十六條、第二百十四條之行使使公務員登載不實公文書罪，違反台灣地區與大陸
    地區人民關係條例第十五條第一款使大陸地區人民非法入境，而犯同法第七十九
    條第三項使大陸地區人民非法進入台灣地區未遂罪，爰依刑法第二十六條前段之
    規定，按既遂犯之刑度減輕其刑。被告甲○○與被告丙○○、翁武鐵間，被告乙○○與被告丙○○、施宏香間，各就偽造文書及使大陸地區人民非法入境罪間，
    有犯意聯絡及行為分擔，均應分別論以共同正犯。被告丙○○先後行使使公務員
    登載不實罪及使大陸地區人民非法入境既遂、未遂之犯行，均時間緊接，犯罪基
    本構成要件相同，顯均係基於概括犯意反覆為之，均應依連續犯之規定論以連續
    行使使公務員登載不實罪及連續使大陸地區人民非法入境既遂罪，並均加重其刑
    。被告丙○○、乙○○、甲○○等三人就所犯上開犯行，各有方法結果之牽連關
    係，為牽連犯，被告乙○○、甲○○均應從一重之使大陸地區人民非法進入臺灣
    地區罪論處，被告丙○○則應從一重之連續使大陸地區人民非法進入臺灣地區罪
    論處。爰審酌被告等三人為貪圖利益，圖一己私利，而分別擔任假結婚之仲介人
    或人頭，嚴重破壞國境管理之安全機制，惡性均不輕，併其等犯罪之動機、手段
    、目的、所生危害、犯後否認犯行，未見悔意等一切情狀，分別量處如主文所示
    之刑，並分別諭知易科罰金之折算標準，以資懲儆。
據上論斷，應依刑事訴訟法第二百九十九條第一項前段，台灣地區與大陸地區人民關
係條例第七十九條第一項、第三項、刑法第十一條前段、第二十八條、第五十六條、
第二百十六條、第二百十四條、第五十五條、第二十六條前段、四十一條第一項前段
，罰金罰鍰提高標準條例第二條，判決如主文。
中      華      民      國    九十      年     十二     月      三      日
                                  臺灣臺南地方法院刑事第二庭
                                          法  官  鄭  燕  璘
右正本證明與原本無異。
如不服本判決，應於判決送達後十日內，向本院提出上訴狀。
                                          書記官  田  富  蓉
中      華民      國    九十      年     十二     月      三      日
附錄本案論罪科刑法條全文：
臺灣地區與大陸地區人民關係條例第七十九條：
  違反第十五條第一款規定者，處五年以下有期徒刑、拘役或科或併科新台幣五十萬
  元以下罰金。
  以犯前項之罪為常業者，處一年以上七年以下有期徒刑，得併科新台幣一百萬元以
  下罰金。
  第一項之未遂犯罰之。
刑法第二百十六條：
  行使第二百十條至第二百十五條之文書者，依偽造、變造文書或登載不實事項或使
  登載不實事項之規定處斷。
刑法第二百十四條：
  明知為不實之事項，而使公務員登載於職務上所掌之公文書，足以生損害於公眾或
  他人者，處三年以下有期徒刑、拘役或五百元以下罰金。


司法院資訊處製作；財團法人民間司法改革基金會備份。
